最高法院刑事判決　　　　　　　　　　　　　　　九十三年度台上字第一三四０號
　　上　訴　人　甲○○
　　選任辯護人　郭重鑾律師
　　上　訴　人　乙○○
　　選任辯護人　邱明政律師
右上訴人等因違反公職人員選舉罷免法案件，不服台灣高等法院花蓮分院中華民國九
十二年十二月三十一日第二審判決（九十一年度上訴字第一九四號，起訴案號：台灣
台東地方法院檢察署九十一年度偵字第一九四、一九五、一九六、二０二、二０三、
二０四、三四二、三四三、三四四、三四九、三五０、三五一、四七五、六００、六
六八、六七五號），提起上訴，本院判決如左：
    主  文
原判決撤銷，發回台灣高等法院花蓮分院。
    理  由
本件原判決認定上訴人甲○○競選台東縣長濱鄉第十四屆鄉長時，上訴人乙○○為其
好友，為幫忙甲○○競選，竟與葉金基、岩新妹夫妻、賴忠興、劉石阿花等人（均判
處罪刑確定）基於概括犯意聯絡，於民國九十年十二月至九十一年一月間，在長濱鄉
分別向徐德來等有投票權之人買票賄選，每票新台幣（下同）一、二千元不等。另甲
○○於九十一年一月初某日晚上七時許，至長濱鄉寧埔村十六鄰膽十之二號葉金基
住處，發現李秋美一人在場，乃委由岩新妹轉告李秋美，如李秋美將票投給他，他當
選後會給李秋美二千元等語，李秋美當場同意，而期約為選舉權一定之行使等情。因
而維持第一審論處甲○○共同對於有投票權之人期約賄賂，而約其投票權為一定之行
使；及乙○○共同連續對於有投票權之人交付賄賂，而約其投票權為一定之行使罪刑
之判決，駁回上訴人等所為第二審上訴。固非無見。
惟查，(一)、原判決（第三頁第四、五行）事實欄認定，乙○○與葉金基、岩新妹夫妻
及賴忠興、劉石阿花等四人基於賄選之犯意聯絡而分擔實施買票之犯行，但其理由卻
論述乙○○與葉金基、岩新妹為共同正犯（見原判決第二十頁第十五、十六行），前
後不一致，自屬理由矛盾。(二)、公職人員選舉罷免法第九十條之一第一項之賄選罪，
以行為人對於有投票權之人，行求期約或交付賄賂或其他不正利益，而約其不行使投
票權或為一定之行使，為成立要件。原判決事實欄記載，賴忠興將賄款交予徐德來、
賴那毛，葉金基交付賄款予李武明、黃明國，及劉石阿花向劉明義賄選部分，並未認
定與有投票權之徐德來、賴那毛、李武明、黃明國、劉明義約定不行使其投票權或為
一定之行使之事實，此部分論處乙○○犯賄選罪，尚嫌理由不備。(三)、乙○○於調查
中供述，九十年十二月中旬，劉傳勳為支援甲○○參選鄉長，捐十萬元給甲○○，甲
○○收受後，為開拓膽地區票源，當場將該款項交給伊幫他拉票，伊將此款部分交
予葉金基夫妻等語（見九十一年度偵字第一九四號卷第七十頁）；又依原判決所云，
葉金基將乙○○交給之款項用以向賴忠興等人買票，則甲○○交付該筆十萬元予乙○
○，是否委由乙○○代為賄選買票？且受賄之李武明於偵查中證述，投票前某一晚，
在葉金基家裡開說明會，甲○○到場，並拜託說有拿到買票錢的人，千萬不可對外公
開等語（見同上偵查卷第一０一頁及九十一年度選他字第二一號卷第三十二頁）；另
一在場之賴忠興亦謂，甲○○在說明會中說：「你們收到的錢是小小意思，不要對外
宣揚。」（見同上選他字卷第三十二頁）。如果二人所言無訛，則甲○○明知賄選情
事，是否與乙○○原有犯意之聯絡？再者，賴忠興、岩新妹於偵查中分別陳稱，案發
後葉金基被收押，甲○○、乙○○曾到渠等家中串證等情（見九十一年度偵字第一九
四號卷第二十四、一八０、一八一頁）。倘使不虛，該甲○○若未參與賄選，何以心
虛而與乙○○共同找賴忠興等人串證？實不能無疑。此攸關甲○○與乙○○等人就交
付賄賂賄選部分是否為共同正犯，與共犯型態如何有關；及此是否為甲○○被訴期約
賄選部分之起訴效力所及，原審未深入審究，自嫌未盡調查能事。上訴人等上訴意旨
，均指摘原判決不當，非無理由，應認有撤銷發回更審之原因。
據上論結，應依刑事訴訟法第三百九十七條、第四百零一條，判決如主文。
中　　　華　　　民　　　國　　九十三　　年　　　三　　　月　　 十八 　　日
                              最高法院刑事第六庭
                                  審判長法官  吳　雄　銘
                                        法官  池　啟　明
                                        法官  石　木　欽
                                        法官  郭　毓　洲
                                        法官  吳　三　龍
      右正本證明與原本無異
                                              書  記  官
中　　　華　　　民　　　國　　九十三　　年　　　三　　　月　　二十四　　日
                                                                        Ｋ
